【裁判字號】    99,勞簡上,15
【裁判日期】    990707
【裁判案由】    履行契約
【裁判全文】
臺灣臺北地方法院民事判決            99年度勞簡上字第15號
上  訴  人  丁○○
被上訴人    樂鑽公寓大廈管理委員會
法定代理人  乙○○○
訴訟代理人  甲○○
            丙○○
上列當事人間請求履行契約事件，上訴人對於中華民國98年12月
22日本院臺北簡易庭98年度北勞簡字第240 號第一審判決提起上
訴，本院於99年6月30日言詞辯論終結，判決如下：
    主  文
上訴駁回。
第二審訴訟費用由上訴人負擔。
    事  實  及  理  由
壹、程序事項：
    被上訴人樂鑽公寓大廈管理委員會法定代理人原為甲○○，
    嗣於本院審理期間變更為乙○○○，有臺北市政府99年4月1
    日府都建字第09966958200號函在卷可稽，其聲請承受訴訟
    ，經核尚無不合，應予准許。
貳、實體事項：
一、上訴人起訴主張：
  (一)緣兩造於民國96年5 月6 日簽訂事務管理契約（下稱系爭契
    約），伊受被上訴人委託自該時起負責位於臺北市○○路
    204 號樂鑽公寓大廈社區（下稱系爭社區）之事務管理，並
    約定若違反並任意終止該契約，違約之一方應給付6個月事
    務管理費之賠償事務管理費每月新台幣（下同）42,000元，
    惟被上訴人於98年4月4日未經諮商、協議、預告、資遣手續
    ，逕自違約，計積欠上訴人98年4月份5日之薪資7,000元、
    資遣費84,000元（以年資2年2月計算）、預告工資1個月
    42,000元，合計385,000元（計算式：（42,0006）＋7,00
    0＋84,000＋42,000＝385,000），爰依約請求給付。
  (二)上訴人受任為系爭社區總幹事之任用公告，分別於96年5 月
    6日、同年月7日於社區公告欄公告，而區分所有權人未依公
    寓大廈管理條例第32條第2項之規定於7日內以書面表示反對
    意見，是伊受任為系爭社區總幹事之決議視為成立。又被上
    訴人多次授權伊處理緊急事務，足證伊確為被上訴人之總幹
    事。
二、被上訴人則抗辯：
  (一)系爭契約為訴外人己○○○上訴人所訂立，非但未經被上訴
    人管委會決議通過，且契約亦未載明上訴人之職務、義務及
    責任等，有違常情，是本件兩造間尚無契約關係，上訴人自
    不得執系爭契約請求給付。
  (二)縱認系爭契約有效，被上訴人亦業於98年3月1日決議終止系
    爭契約。基此，上訴人亦不得執系爭契約請求給付。
三、原審為被上訴人勝訴之判決，上訴人不服，提起本件上訴，
    並聲明：(一)原判決廢棄；(二)被上訴人應給付上訴人 385,000
    元，及自起訴狀繕本送達翌日起至清償日止，按年息5％計
    算之利息；(三)第一、二審訴訟費用由被上訴人負擔。被上訴
    人則聲明：(一)上訴駁回；(二)訴訟費用由上訴人負擔。
四、兩造不爭執之事項：
  (一)訴外人己○○○被上訴人第一屆主委。
  (二)系爭契約由訴外人己○○○被上訴人之名義與上訴人簽訂。
五、上訴人請求被上訴人依系爭契約給付薪資、資遣費、預告工
    資，自須以兩造間確實存有系爭契約，且被上訴人依系爭契
    約確有給付薪資、資遣費、預告工資之義務為要件。經查：
  1.上訴人就其所稱被上訴人與伊簽訂之系爭契約，前後自行提
    出二份不同之契約影本（本院臺北簡易庭98年度司北勞調字
    第22號卷第8至9頁、本院98年度審補字第1154號卷第10至11
    頁），經核二份契約文件所載日期、條款雖無不同，惟其上
    被上訴人之大章印文明顯有別（一份為楷體、一份為篆體）
    ，被上訴人當時法定代理人己○○○印文大小亦有明顯差異
    ，上訴人復於本院言詞辯論中陳稱契約原本僅有一份（本院
    99年6月30日言詞辯論筆錄），則上訴人所自行之契約影本
    何以有如此明顯之差異，上訴人並未提供任何合理之解釋，
    其契約之真正僅就形式而言已有重大疑義。
  2.再者，公寓大廈管理委員會係合議制組織，其決定須以會議
    決議之方式行之，樂鑽大廈95年11月4日訂立之規約第6條第
    3項規定：「管理委員會會議應有過半數以上之委員出席參
    加，其討論事項應經出席委員過半數以上之決議通過」，第
    9條第1項則規定：「主任委員對外代表管理委員會，並依管
    理委員會決議執行本條例第34條所定事項」，此有本院依職
    權向臺北市政府調閱之樂鑽公寓大廈管理組織報備資料在卷
    可稽。而樂鑽大廈規約既無授權總幹事得不經管理委員會決
    議即自行聘用總幹事之規定，則訴外人己○○○以被上訴人
    名義與上訴人締結系爭契約，自須以系爭契約之締結業經被
    上訴人合法決議通過為要件。經查：
  (1)被上訴人去函向第一屆監察委員邱恩宜詢問上訴人聘用前是
    否經過管理委員會之同意，邱恩宜函覆稱「關於第一屆樂鑽
    管理委員會主任委員己○○○生聘請總幹事丁○○先生一案
    ，在己○○○生聘請丁○○先生為總幹事之前並未通過委員
    會之同意」，此有邱恩宜98年7月29日回函在卷可稽（原審
    卷第33頁），證人邱恩宜並於原審到庭證稱：「我有函給管
    理委員會沒錯。開會時主委向大家報告要原告任總幹事，沒
    有經會議通過，大家都表示認同，開會時沒有提出異議，沒
    有做會議紀錄」等語（原審卷第64頁）。
  (2)證人己○○○第一屆管理委員會主任委員於本院審理中證稱
    ：「因為上訴人被威翔保全解聘。委員提議讓上訴人回來協
    助完成點交。（問：委員提議是在何時何場合？）不是在委
    員會上提議，是在私人場合跟我講，當場只有我與李月珠、
    王領域，他（李月珠）跟我說目前需要人才，所以請上訴人
    回來擔任社區總幹事協助完成點交。之後我有通知主要委員
    ，包含監委、財委（戊○○○。」，「（問：另外你還有通
    知誰？）就是通知監委與財委，後來我在短期內召開委員緊
    急會議。（問：緊急會議是何時？）96年5月21日，確定時
    間可能還是要看資料，因為時間間隔太久，但是是五月下旬
    。」，「（問：96年5月21日開會時你是如何說的？）我是
    宣布並請上訴人擔任被上訴人社區總幹事一職，各位委員有
    無異議，無異議通過。接著就是討論我們要談的議案。（問
    ：關於總幹事任用的事情你只有講這樣子？）後來在討論總
    幹事的事情時邱恩宜有說請總幹事協助完成點交，然後是協
    助完成每一戶個人水錶的設置。」，「（問：你們何時起聘
    用上訴人？）如公告就是96年5月1日開始，如同合約起始日
    。（問：合約是何時簽立？）是在96年4月份時簽立。（問
    ：是誰去簽的？）是我去簽的。」等語（本院99年4月29日
    準備程序筆錄）。
  (3)依上開證人邱恩宜之證言，可知聘用上訴人擔任總幹事之前
    ，並未經被上訴人之會議決議。實際與上訴人簽約之證人己○○○證稱伊係於96年4月即與上訴人簽約，自96年5月1日
    起聘用上訴人為總幹事，而上訴人自行提出之二份事務管理
    契約所載簽約日均為96年5月1日，上訴人於起訴狀上所載之
    簽約日則為96年5月7日（本院臺北簡易庭98年度司北勞調字
    第22號卷第4頁）。上開日期雖略有出入，惟簽約日至遲亦
    未晚於96年5月7日。而遍觀系爭契約，僅約定管理期限自96
    年5月6日起，並未附以須經管理委員會決議後始生效之條件
    ，然證人己○○○稱其係於96年5月21日或96年5月下旬始召
    開緊急會議討論上訴人之聘用案，縱依證人己○○○證詞，
    上訴人之聘用契約亦係早於96年5月21日管理委員會開會前
    即已簽訂，則上訴人之聘用案於簽約前確未經被上訴人會議
    決議，炯然甚明。
  (4)上訴人雖主張其任用公告係於96年5月6日、96年5月7日張貼
    於社區公告欄，無人表示反對，依公寓大廈管理條例第32條
    後段之規定，該決議視為成立云云，然查，公寓大廈管理條
    例第32條之規定係於區分所有權人會議因出席未達法定人數
    或區分所有權比例時，就同一議案再為召集，以較低之人數
    及區分所有權比例門檻達成決議者，始可以書面會議記錄送
    達區分所有權人表示意見，若反對意見未達一定比例者則視
    為決議成立，此觀該條之文義自明。然本件係管理委員會於
    系爭契約簽訂前並未就上訴人之聘用案開會，遑論作成任何
    決議，自無可僅以公告張貼於公告欄，即謂七日內無人反對
    而視為決議成立之效果，上訴人此一主張顯屬無據。
  (5)上訴人復主張於聘用後被上訴人亦未表示反對云云，然查，
    管理委員會既為合議制，縱欲追認上訴人之聘任，亦應以開
    會決議之方式為之，無從僅以報告案無人異議而視為管理委
    員會業已作成決議。然查，證人己○○○稱96年5月21日召
    開之緊急會議，惟依證人邱恩宜之證詞，甚且上述證人己○○○證詞，均顯見證人己○○○會議當日僅係向各與會委員
    報告業已聘用上訴人為總幹事，無人表示異議而已，並無將
    聘用案提出討論之實質過程，甚且，證人戊○○○稱其基本
    上每次均有參與管委會，且有參與討論上訴人聘任案該次管
    委會會議，「（問：當時總幹事的案子是如何討論是否可以
    再詳細陳述？）誰提議我不記得，因為大家七嘴八舌，因為
    大樓是新的，很多管路、管線，我們都不懂，只知道上訴人
    很專業，我們無法考慮到第二個人選。（問：薪資是如何決
    定的？）不清楚。（問：當天討論有無討論到薪資？）不記
    得了。」，「（問：你們是否有要求上訴人離職？否則威翔
    如何容忍上訴人另外受聘？）我們沒有想過這個問題。...
    （問：但你們不確定上訴人是否已經從威翔離職？）我們沒
    有想過。」，「（問：合約的內容是如何來？是由誰準備的
    ？）我們只是覺得要請這個人我們就請了，因為我們急需一
    個人幫我們作點交，上訴人是我們的總幹事這是事實。」，
    「（問：開會當時決定聘任有無講過契約內容需約定什麼？
    ）我們只是平民老百姓，不知道如何約定契約內容。（問：
    你們是否有講過聘請這位總幹事要請他做些什麼？）我們都
    知道他要做什麼，他要做的事情可以看他的答辯狀。」（本
    院99年4月29日言詞辯論筆錄）。觀證人戊○○○開證詞，
    其既稱確有參與上訴人聘任案之會議，然對該案細節竟一概
    推稱不清楚或不記得，更足認該次會議縱有合法召開，亦根
    本未就上訴人聘任案以議案方式提出供討論，更未就提出合
    約或就合約內容加以說明，甚且連薪資、工作內容此等重大
    事項均未告知，遑論討論表決。更有甚者，當時擔任財務委
    員之證人戊○○○稱「（問：上訴人的薪水是多少你是否知
    道？）四萬八，有沒有調薪我不知道。」，而當時擔任主任
    委員並親自簽約之證人己○○○證稱「（問：最後簽訂的書
    面契約是完整的？）是。（問：從最後書面契約的薪資有無
    再調整過？）沒有，從頭到尾都是按照合約走。（問：每個
    月除了固定付薪資以外有無其他付給上訴人個人的費用？）
    沒有。」，「（問：（提示調解卷最後兩頁）這是否是你們
    與上訴人最後定稿的完整契約？）是。」，「薪資是三萬八
    ，特殊事務處理費是六千元，不含勞健保及退休金」（按：
    若依證人己○○○一證詞，則上訴人月薪應為44,000元），
    然上訴人所提出之系爭合約第3條記載每月事務管理費
    42,000 元，且被上訴人應負擔上訴人之勞健保、退休提撥
    金，以及上訴人主張月薪42,000元均不相符，更無從認為系
    爭契約確有經管理委員會開會討論。
  (6)又，證人戊○○○稱「（問：管委會開會時是否都有紀錄？
    ）應該都有。（問：是由誰紀錄的？）不清楚。（問：這些
    紀錄做好以後有再發給你們看過嗎？）有，公佈欄也有公布
    ，該做的程序我們都有作，開會的結果都一定會公告。（問
    ：這些紀錄都保存在哪裡？保存在管理室，就是總幹事上班
    的地方。（問：所以紀錄是由總幹事保存？）是。」等語；
    證人己○○○證稱「（問：你們平常開會有無會議記錄？由
    誰製作？）有，由監委製作。（問：會議紀錄都放在哪裡？
    ）原本要放在監委那裡，後來監委說空間沒有那麼多，所以
    後來集中放在管理室204號之9一樓，立體停車場旁邊。（問
    ：你與下一任主委交接時有無交接（會議記錄）？這些是放
    在管理中心由總幹事交接。（問：總幹事離職時有無交接給
    下一任？有，當時總幹事交接時交接給東京都的鄭總幹事。
    當時交接在場的人有第二屆的主委、副主委，這部分我沒有
    參與。（問：如果你沒有在場，你如何確認他們當時有交接
    這些東西？）因為東西都放在裡面，不可能跑掉。我也有調
    閱過資料。（問：你是何時調閱過資料？）97年10月時我有
    調閱過，因為有住戶要看會議記錄。」（本院99年4月29日
    言詞辯論筆錄），據此，足認被上訴人之會議記錄係由上訴
    人負責保管。而證人己○○○稱之緊急會議召集日期（96年
    5 月21日）更係在上訴人自陳之到職日期（96年5月7日）以
    後，則若此次曾有會議紀錄，上訴人當可接獲，然上訴人從
    未主張其曾見過任何有關決議聘任伊為總幹事之會議記錄，
    事實上亦無任何有關決議聘任上訴人之會議紀錄可供提出，
    顯見上訴人明知被上訴人歷次會議記錄中從無有關決議通過
    聘任伊為總幹事，則上訴人對其係未經被上訴人合法決議聘
    任一節，自不能諉為不知。
  3.綜上，系爭契約之締結未經被上訴人合法決議，且上訴人亦
    明知此事，堪以認定，揆諸前開說明，無從認為系爭契約對
    被上訴人有何效力。
六、據上，被上訴人既未與上訴人締結系爭契約，則上訴人依系
    爭契約請求被上訴人給付薪資，以及主張被上訴人違約終止
    ，應給付其資遣費、預告工資，合計共385,000元，即屬無
    據，不應准許。原審為上訴人敗訴之判決，並無不合。上訴
    意旨指摘原判決不當，求予廢棄改判，為無理由，應予駁回
    。
七、因本案事證已臻明確，兩造其餘主張陳述及所提之證據，均
    毋庸再予審酌，附此敘明。
八、據上論結，本件上訴為無理由，依民事訴訟法第436條之1第
    3項、第449條第1項、第78條，判決如主文。
中    華    民    國    99    年    7     月    7     日
                   勞工法庭    審判長法  官  丁蓓蓓
                                     法  官  黃明發
                                     法  官  陳怡雯
以上正本係照原本作成。
本件判決不得上訴。
中    華    民    國    99    年    7     月    7     日
                                     書記官  鄭美華

司法院資訊處製作；財團法人民間司法改革基金會備份。
